【裁判字號】    98,交易,36
【裁判日期】    980624
【裁判案由】    過失致死等
【裁判全文】
臺灣花蓮地方法院刑事判決              98年度交易字第36號
公  訴  人  臺灣花蓮地方法院檢察署檢察官
被      告  甲○○
            乙○○
上列被告因過失致死等案件，經檢察官提起公訴（98年度偵字第
1962號），本院判決如下：
    主  文
甲○○因過失致人於死，處有期徒刑肆月，如易科罰金，以新臺
幣壹仟元折算壹日；又服用酒類，不能安全駕駛動力交通工具而
駕駛，處有期徒刑貳月，如易科罰金，以新臺幣壹仟元折算壹日
。應執行有期徒刑伍月，如易科罰金，以新臺幣壹仟元折算壹日
。緩刑貳年，並應於判決確定後壹年內，向執行檢察官指定之公
益團體、地方自治團體或社區提供捌拾小時之義務勞務，緩刑期
間付保護管束。
乙○○因過失致人於死，處有期徒刑伍月，如易科罰金，以新臺
幣壹仟元折算壹日。
    事  實
一、甲○○明知服用酒類後，將導致其注意能力及反應能力降低
    ，不能安全駕駛動力交通工具，於民國98年3月10日下午2時
    許，在花蓮縣新城鄉○里○街115之4號王惠珍之住處飲用酒
    類後，於同日晚上6 時30分許，已達不能安全駕駛動力交通
    工具之程度，仍騎乘車牌號碼867—DBP號之普通重型機車搭
    載王惠珍至其位在同鄉○○○街16號之住處聊天，於同日晚
    上7時許，復騎乘上開機車搭載王惠珍返家（2人均未配戴安
    全帽），於同日晚上7 時10分許，行經花蓮縣新城鄉佳林村
    佳林120之1號前之無號誌交岔路口，本應注意車前狀況並減
    速慢行，以作隨時停車之準備，依當時天候晴、夜間有照明
    、路面無缺陷、無障礙物、視距良好之情況，又無不能注意
    之情事，竟因疏未注意，未減速慢行，適與提前占用來車道
    搶先左轉，且未注意對向來車，由乙○○無照騎乘車牌號碼
    XXA—627號之普通重型機車發生擦撞，王惠珍因而人車倒地
    ，致王惠珍受有腦挫傷、頭面腦底骨折之傷害，送醫途中不
    治死亡。嗣經乙○○委託路人報警，花蓮縣警察局新城分局
    警員陳俊典據報前往處理，未發覺前，其主動向該警員坦承
    肇事，並接受本院裁判，而甲○○於送醫治療後返家，經員
    警告知發生車禍，並於同日晚上9 時32分許接受酒精濃度測
    試，測得其呼氣所含酒精濃度高達每公升0.83毫克，因而查
    悉上情。
二、案經臺灣花蓮地方法院檢察署檢察官相驗後自動檢舉偵查起
    訴。
    理  由
一、按被告以外之人於審判外之言詞或書面陳述，除法律有規定
    者外，不得作為證據。又被告以外之人於審判外之陳述，經
    當事人於審判程序同意作為證據，法院審酌該言詞陳述或書
    面陳述作成時之情況，認為適當者，亦得為證據。當事人、
    代理人或辯護人於法院調查證據時，知有第159條第1項不得
    為證據之情形，而未於言詞辯論終結前聲明異議者，視為有
    前項之同意，刑事訴訟法第159條第1項及第159條之5分別定
    有明文。查國軍花蓮總醫院附設民眾診療服務處診斷證明書
    、花蓮縣警察局新城分局道路交通事故現場圖及調查報告表
    （一）（二）、臺灣省花東區車輛行車事故鑑定委員會98年
    3月10日花東鑑字第0986100568 函及所附鑑定意見書等（證
    據性質上雖為公務員或從事業務之人職務上或業務上所製作
    之證明文書，但既為針對本件被告2 人過失致死之個案作成
    ，即與刑事訴訟法第159條之4第1款、第2款所示，經常處於
    可受公開檢查之狀態，設有錯誤，甚易發現而予及時糾正之
    例行性紀錄文書有間，非刑事訴訟法第159條之4第1款、第2
    款所謂得成為傳聞例外之文書，而不能依此規定取得證據能
    力）均屬證人於審判外之書面陳述，惟公訴人、被告2 人對
    於上開審判外之書面陳述，均業於本院審理程序中表示同意
    引為證據，且迄於本案言詞辯論終結前亦未再聲明異議或撤
    銷同意，而本院審酌該等書面作成之情況，核無違法取證及
    證明力明顯過低之瑕疵，亦認為以之作為證據為適當，故依
    上開規定，國軍花蓮總醫院附設民眾診療服務處診斷證明書
    、花蓮縣警察局道路交通事故現場圖及調查報告表（一）（
    二）、臺灣省花東區車輛行車事故鑑定委員會98年3 月10日
    花東鑑字第0986100568函及所附鑑定意見書等書面陳述，均
    具有證據能力。
二、上開犯罪事實，業據被告2 人於警詢、偵查中及本院審理時
    均坦承不諱，並有酒精濃度測試紀錄、道路交通事故現場圖
    、道路交通事故調查報告表（一）、（二）、臺灣花蓮地方
    法院檢察署相驗筆錄、相驗屍體證明書、驗斷書、國軍花蓮
    總醫院附設民眾診療服務處診斷證明書各1 份、現場及肇事
    車輛照片28張、死者相驗照片15張在卷可稽，被告2 人自白
    與事實相符，堪信為真實。按汽車駕駛人飲用酒類或其他類
    似物後其吐氣所含酒精濃度超過每公升0.25毫克或血液中酒
    精濃度超過0.05%以上者，不得駕車；汽車行駛至交岔路口
    左轉彎時，應距交岔路口30公尺前顯示方向燈或手勢，換入
    內側車道或左轉車道，行至交岔路口中心處左轉，並不得占
    用來車道搶先左轉；行經無號誌之交岔路口應減速慢行，作
    隨時停車之準備；汽車行駛時，駕駛人應注意車前狀況及兩
    車併行之間隔，並隨時採取必要之安全措施，道路交通安全
    規則第114條、第102條第1項第5款、93條第1項第2款、第94
    條第3項分別定有明文。被告2人對上開應行注意事項自應知
    悉，而案發當時天候晴、夜間有照明、路面無缺陷、無障礙
    物、視距良好，並無不能注意之情形，被告乙○○行經無號
    誌之交岔路口，提前占用來車道搶先左轉，且未注意對向來
    車，轉彎車未讓直行車先行；而被告甲○○於酒後竟疏於注
    意車前狀況，於行經無號誌之交岔路口，未減速慢行，作隨
    時停車之準備，因而肇致本件事故，被告2 人均有過失之駕
    駛行為。又被害人王惠珍因本件事故而受有腦挫傷、頭面腦
    底骨折之傷害，送醫途中不治死亡，被告之過失行為與被害
    人王惠珍死亡之結果間，有相當因果關係，本件事證明確，
    應依法論科。
三、核被告2人所為，均係犯刑法第276條第1 項之過失致人於死
    罪，被告甲○○另犯同法第185條之3之不能安全駕駛交通工
    具而駕駛罪。被告甲○○所犯上開2 罪間，犯意各別、行為
    互殊，應予分論併罰。被告乙○○於本案車禍發生時，並無
    駕駛執照，而被告甲○○係酒醉駕車發生車禍致被害人死亡
    等情，業據被告2 人自承在卷，並有舉發違反道路交通管理
    事件通知單2份（花警交字第P00000000號、第00000000號）
    及酒精濃度測試紀錄1 份在卷可參，是被告乙○○無照駕車
    及被告甲○○酒後駕車，均因過失而致人死亡，均應依道路
    交通管理處罰條例第86條第1 項規定，加重其刑。被告乙○
    ○於肇事後，犯罪未被發覺前，主動向到場處理之警員陳俊
    典承認為肇事人，乃自首所犯，此有自首情形紀錄表1 份在
    卷可參，應依刑法第62條前段之規定減輕其刑，被告乙○○
    部分並應依刑法第70條之規定遞減之。爰審酌被告2 人均無
    前科紀錄，素行良好，被告甲○○明知飲酒致醉，不能安全
    駕駛，被告乙○○明知無駕照不能駕車，均猶騎乘機車上路
    ，顯心存僥倖，並缺乏尊重其他用路人生命、財產安全之觀
    念，被告乙○○、甲○○上開過失之駕駛行為分別為肇事主
    因及次因，被告甲○○為警檢測呼氣酒精濃度甚高，酒後肇
    事造成他人死亡，被害人王惠珍未戴安全帽亦為導致死亡之
    原因，被告2 人自始坦承犯行，被告甲○○已與被害人家屬
    和解，有和解書1 份在卷可稽，而被告乙○○尚未與被害人
    家屬和解等一切情狀，就其2 人所犯之罪，分別量處如主文
    所示之刑，並諭知易科罰金之折算標準及就被告甲○○部分
    定其應執行刑。被告甲○○未曾受有期徒刑以上刑之宣告，
    有臺灣高等法院被告前案紀錄表1 份在卷可憑，因一時失慮
    並疏於注意，致涉本案犯行，且其犯後態度良好，與被害人
    家屬達成和解，有卷附和解書1 份在卷可稽，被告甲○○經
    此科刑之教訓，當知所警惕，而無再犯之虞，本院認其所受
    刑之宣告以暫不執行為適當，併宣告緩刑2 年，並依同法第
    74條第2項第5款規定命其於判決確定後1 年內，向執行機關
    指定之公益團體、地方自治團體或社區提供義務勞務80小時
    。另並依同法第93條第1項第2款規定宣告在緩刑期內付保護
    管束，俾能由觀護人予以適當督促，並發揮附條件緩刑制度
    之立意及避免短期自由刑執行所肇致之弊端，以期符合本件
    緩刑目的。
據上論斷，應依刑事訴訟法第299條第1項前段，刑法第276 條第
1項、第185條之3 、道路交通管理處罰條例第86條、刑法第62條
前段、第41條第1項前段、第51條第5款、第74條第1項第1款、同
條第2項第5款、第93條第1項第2款，刑法施行法第1條之1之規定
，判決如主文。
本案經檢察官張立中到庭執行職務。
中    華    民    國    98    年    6     月    24    日
                  刑事第三庭    法  官  湯國杰
以上正本證明與原本無異。
如不服本判決應於收受送達後10日內向本院提出上訴書狀，並應
敘述具體理由。其未敘述上訴理由者，應於上訴期間屆滿後20日
內向本院補提理由書 (均須按他造當事人之人數附繕本)「 切勿
逕送上級法院」。告訴人或被害人如對於本判決不服者，應具備
理由請求檢察官上訴，其上訴期間之計算係以檢察官收受判決正
本之日期為準。
中    華    民    國    98    年    6     月    24    日
                                書記官
附錄本判決論罪之法律條文：
中華民國刑法第276條
因過失致人於死者，處2年以下有期徒刑、拘役或2千元以下罰金
。
從事業務之人，因業務上之過失犯前項之罪者，處5 年以下有期
徒刑或拘役，得併科3千元以下罰金。
中華民國刑法第185條之3
服用毒品、麻醉藥品、酒類或其他相類之物，不能安全駕駛動力
交通工具而駕駛者，處1年以下有期徒刑、拘役或科或併科15 萬
元以下罰金。


司法院資訊處製作；財團法人民間司法改革基金會備份。
